臺灣高等法院刑事判決　　　　　　　 95年度交上訴字第171號
上　訴　人
即　被　告　甲○○
上列上訴人因公共危險案件，不服臺灣台北地方法院95年度交訴
字第96號，中華民國95年10月31日第一審判決（起訴案號：臺灣
台北地方法院檢察署95年度偵字第14942號），提起上訴，本院
判決如下：
    主  文
上訴駁回。
    事  實
一、甲○○曾因施用毒品案件，先後經臺灣臺中地方法院以89年
    度訴字第1080號刑事判決判處有期徒刑7月、89年度中簡字
    第1602號刑事簡易判決判處有期徒刑3月，分別確定在案，
    並以89年度聲字第1999號裁定定應執行有期徒刑8月，再經
    臺灣臺中地方法院以92年度訴字第1977號刑事判決判處有期
    徒刑9月確定，甲○○於民國（下同）92年5月15日入監接續
    執行，於93年10月20日縮短刑期假釋出監，嗣於94年6月1日
    保護管束期滿而執行完畢在案。
二、甲○○猶不知悔改，於95年6月19日晚間11時45分許，騎乘
    向友人借得、車籍登記為莊楊淑名義之車號BC5-366號重型
    機車，沿臺北市○○區○○路356巷由東往西行駛，行經臺
    北市○○區○○路356巷41號前，因疏未注意車前狀況且超
    速行駛，不慎擦撞行人丙○○，致丙○○倒地而受有頭部外
    傷併頭皮血腫、右手指擦傷、封閉性頭部外傷併輕微腦震盪
    （甲○○涉犯過失傷害罪嫌部分，未據合法告訴，另經檢察
    官簽結在案），詎甲○○明知其騎乘機車肇事致人受傷，竟
    停留現場協助救護傷者丙○○，反棄車步行離開且電請其友
    人駕車前來接載其離開現場而逃逸。嗣經警依上開棄置現場
    之重型機車車號，循線追查，始悉上情。
三、案經臺北市政府警察局中山分局移請臺灣臺北地方法院檢察
    署檢察官偵查起訴，經原審法院依簡式審判程序審理。
    理  由
一、訊據被告甲○○於警詢及原法院審理中坦承上述騎乘機車肇
    事致丙○○受傷後，離去現場之犯行不諱（見偵查卷第6頁
    ，原審卷第33、38頁），且查：
  (一)被告駕車未注意車前狀況且以時速7、80公里之速度超速行
    駛而撞及丙○○致丙○○倒地受傷之事實，已據被害人丙○○於偵查中具結證述屬實（見偵查卷第43頁），並有道路交
    通事故現場圖、道路交通事故補充資料表、交通事故談話紀
    錄表、道路交通事故調查報告表、疑似道路交通事故肇事逃
    逸追查表及車損、道路全景照片6張附卷可稽（見偵查卷第
    14至25頁），又丙○○因遭被告駕車撞及而倒地受有頭部外
    傷併頭皮血腫、右手指擦傷、封閉性頭部外傷併輕微腦震盪
    等情，亦有長庚紀念醫院臺北本院診斷證明書2份及照片2張
    可憑（見偵查卷第11、52、26頁），且被告嗣於95年8月1日
    與丙○○之父乙○○簽訂和解契約書，亦表明其駕車肇事造
    成丙○○受傷一事（見偵查卷第51頁）。是被告騎乘機車肇
    事，致丙○○受傷之事實，應堪認定。
  (二)上開車禍發生後，被告並未停留現場協助救護處理而逕請友
    人前去搭載其離開現場部分，則有在場證人施素霞即丙○○
    之母於偵查中具結證述：「我看到撞到的人戴安全帽往前走
    ，並講行動電話說他撞到人，但是機車停留在現場後來救護
    車來，我就沒有看到肇事者我有報警處理叫救護車」、「（
    問：救護車來之前，肇事者有無在現場處理？）沒有，我看
    到被告是在天亮後派出所看到的」、「（問：你有看到一個
    戴安全帽的人離開現場？）有，我還有聽到他講電話說自己
    撞到人，他是朝建國北路的方向一直往前走。處理過程中，
    他並沒有折返現場」等語明確（見偵查卷第44、46頁），核
    與在場證人乙○○即丙○○之父所述：「是我女兒先下去，
    再來是我太太，我最後下去，我太太有說是誰撞的，但是都
    沒有人回應」、「警察到場時，有詢問我是誰所為，我說我
    只有看到機車留在現場，話沒有講完多久，約二分鐘後救護
    車就來了」、「（問：在你兒子還未被救護車載走前，有無
    看到戴安全帽的人？）在我的視線範圍內，我並沒有看到」
    等情相符（見偵查卷第46頁），是證人施素霞親見被告步行
    離開現場，且證人施素霞、乙○○均未見停留現場等待救護
    。復觀諸被告所有手機門號0000000000號於95年6月19日晚
    間之通話紀錄，並無撥打119請求救護或撥打110報警處理之
    紀錄，且被告於晚間11時44分44秒，接獲手機門號000000
    0000號原在臺北市中山區○○○路438號基地台發話之來電
    ，其友人之手機門號旋於11時50分02秒移動至臺北市○○區
    ○○路562號6樓基地台範圍內並發話予被告，此有和信電訊
    股份有限公司通聯紀錄資料足考（見偵查卷第38至40頁），
    是被告於肇事後，並未請求救護或報警，反立即電請其友人
    到場搭載其離開而逃逸等事實，亦甚明確。此外，被告肇事
    時騎乘之車號BC5-366號重型機車車籍登記為莊楊淑所有，
    此有機車車籍明細表在卷可稽（見偵查卷第27頁），該機車
    既非被告或其親人所有，益證被告將該機車棄置而逕自離去
    現場之行為，有造成刑事責任偵辦及民事責任追償困難之可
    能。是被告之自白有上述各項證據可佐，堪以認定與事實相
    符，自足採信為真。雖被告在本院審理中又辯稱：伊在原審
    認罪是因法官告以如認罪可以輕判，伊並未逃離現場，因害
    怕不敢告知在場之人及警察云云，係事後卸責之詞，不足採
    信。又其請求傳訊證人雷文虎，以證明伊肇事後有打電話向
    雷某借錢和解等情，惟是否有向雷某借錢，與被告是否有肇
    事逃逸無涉，自與案情無關，本院認無傳訊之必要，併予敘
    明。
  (三)綜合上述，本件事證明確，被告於上述時、地騎乘重型機車
    肇事，致丙○○受傷而逃離現場之犯行，洵堪認定，應依法
    論科。
二、按刑法第185條之4之肇事致人死傷逃逸罪，係以處罰肇事後
    逃逸之駕駛人為目的，俾促使駕駛人於肇事後能對被害人即
    時救護，以減少死傷（參照最高法92年度台上字第4552號、
    93年度台上字第8號、93年度台上字第5599號判決要旨）。
    核被告於騎乘機車肇事致丙○○受傷後，並未報警或請求救
    護，反步行離去且請友人駕車前去載離現場之行為，係犯刑
    法第185條之4肇事逃逸罪。被告前因施用毒品案件，先後經
    臺灣臺中地方法院以89年度訴字第10 80號刑事判決判處有
    期徒刑7月、89年度中簡字第1602號刑事簡易判決判處有期
    徒刑3月，分別確定在案，並以89年度聲字第1999號裁定定
    應執行有期徒刑8月，再經臺灣臺中地方法院以92年度訴字
    第1977號刑事判決判處有期徒刑9月確定，甲○○於92年5
    月15日入監接續執行，於93年10月20日縮短刑期假釋出監，
    嗣於94年6月1日保護管束期滿而執行完畢在案等情，此有本
    院被告前案紀錄表可參（見原審卷第40至46頁），是被告於
    前次有期徒刑之執行完畢後5年以內，再犯本件有期徒刑以
    上之罪，依修正前刑法第47條規定，為累犯，應依法加重其
    刑。
三、原審以被告所犯罪證明確，適用刑法第185條之4、第47條之
    規定，並審酌被告前有多次犯罪前科，素行不良，其駕車肇
    事致丙○○受傷，竟未協助救護而逕自離去現場，雖有造成
    被害人丙○○救護遲延之危險，惟以當時實際情形觀察，丙○○之家屬立即於第一時間抵達現場，丙○○應可獲得適當
    之照護，損害非重，且被告已於95年8月1日與丙○○之父乙○○簽訂和解契約書，被害人家屬就被告涉犯過失傷害罪嫌
    部分，不予追究，被告原審中亦能坦承肇事逃逸犯行，犯罪
    後態度良好，非無悔意等一切情狀，量處有期徒刑7月，經
    核其認事用法均無不合，量刑亦屬妥適。被告上訴請求從輕
    量刑，准予易科罰金為由，指摘原判決不當，惟原審已就量
    刑事由妥為斟酌，而被告所犯刑法第185條之4之刑度為6月
    以上5年以下有期徒刑，縱已與被害人達成和解，因被告為
    累犯，依法即應予加重，是原審所為量刑並無過重之情形，
    是被告上訴為無理由，應予駁回。
據上論斷，應依刑事訴訟法第368條，判決如主文。
本案經檢察官黃柏齡到庭執行職務。
中　　華　　民　　國　　96　　年　　1 　　月　　16　　日
　　　　　　　　　刑事第20庭    審判長法　官  黃金富
　　　　　　　　　　　　　　　　　    法　官  魏新國
　　　　　　　 　 　　　　　　　　　　法　官  張明松
以上正本證明與原本無異。
如不服本判決，應於收受送達後十日內向本院提出上訴書狀，其
未敘述上訴之理由者並得於提起上訴後十日內向本院補提理由書
（均須按他造當事人之人數附繕本）。
                                      書記官  柯月英
中　　華　　民　　國　　96　　年　　1 　　月　　16　　日
附錄本案論罪科刑法條全文：
中華民國刑法第185條之4
駕駛動力交通工具肇事，致人死傷而逃逸者，處 6 月以上 5 年
以下有期徒刑。
